【裁判字號】    99,訴,2488
【裁判日期】    990831
【裁判案由】    藥事法
【裁判全文】
臺灣板橋地方法院刑事判決              99年度訴字第2488號
公  訴  人  臺灣板橋地方法院檢察署檢察官
被      告  甲○○
上列被告因違反藥事法案件，經檢察官提起公訴（99年度偵字第
8096號），被告於本院準備程序中就被訴事實為有罪之陳述，經
本院合議庭裁定由受命法官獨任進行簡式審判程序，判決如下：
    主  文                                              
甲○○明知為禁藥而轉讓，累犯，處有期徒刑柒月。
    事  實
一、甲○○前因詐欺案件，經臺灣臺北地方法院以94年度訴緝字
    第45號判處有期徒刑1 年2 月，並經臺灣高等法院以94年度
    上訴字第2129號駁回上訴確定；復因偽造文書案件，經臺灣
    臺北地方法院以94年度訴字第681 號判處有期徒刑1 年6 月
    確定；又因施用毒品案件，經同院以94年度簡字第1077號判
    處有期徒刑3 月確定；再因偽造文書案件，經同院以95年度
    訴字第361 號判處有期徒刑7 月確定；上開4 案嗣經同院以
    96年度聲減字第279 號裁定減刑及定應執行有期徒刑1 年7
    月確定，於民國96年6 月22日縮刑期滿執行完畢( 於本案構
    成累犯) 。詎仍不知悔改，於99年1 月17日，透過網際網路
    結識代號00000000號之成年女子（真實姓名年籍詳卷，下稱
    A 女）後，明知甲基安非他命係屬毒品危害防制條例列管之
    第二級毒品，亦係經行政院衛生署依藥事法規定明令公告禁
    止製造、調劑、輸入、輸出、販賣或陳列之毒害藥品，為禁
    藥，不得轉讓，竟基於轉讓禁藥甲基安非他命之犯意，以請
    A 女施用甲基安非他命為由，邀約A 女至其位於臺北縣中和
    市○○街109 巷67號14樓居所，嗣A 女於同日19時許，進入
    甲○○上開居所後，甲○○乃無償將數量不詳之甲基安非他
    命轉讓予A 女施用（A 女涉犯施用第二級毒品部分，經臺灣
    桃園地方法院裁定送觀察、勒戒後，因認無繼續施用毒品之
    傾向，業於99年8 月13日釋放，並由臺灣桃園地方法院檢察
    署檢察官為不起訴處分確定) 。嗣A 女於99年1 月18日，因
    認甲○○涉犯強制性交、竊盜罪嫌報警處理（甲○○涉犯強
    制性交、竊盜罪嫌部分，另經檢察官為不起訴處分），經警
    為A 女採尿送驗後，呈甲基安非他命類陽性反應，始循線查
    悉上情。
二、案經臺北縣政府警察局中和第一分局移送臺灣板橋地方法院
    檢察署檢察官偵查後提起公訴。
    理  由                                              
一、程序方面：按除被告所犯為死刑、無期徒刑、最輕本刑為3
    年以上有期徒刑之罪或高等法院管轄第一審案件者外，於第
    一次審判期日前之準備程序進行中，被告先就被訴事實為有
    罪之陳述時，審判長得告知被告簡式審判程序之旨，並聽取
    當事人、代理人、辯護人及輔佐人之意見後，裁定進行簡式
    審判程序，刑事訴訟法第273 條之1 第1 項定有明文。經核
    ，本件被告甲○○所犯係死刑、無期徒刑、最輕本刑為3 年
    以上有期徒刑以外之罪，其於準備程序中就被訴事實為有罪
    之陳述，經法官告知簡式審判程序之旨，並聽取公訴人、被
    告之意見後，本院爰依首揭規定，合議裁定由受命法官獨任
    進行簡式審判程序，合先敘明。
二、認定犯罪事實所憑之證據及理由：
    訊據被告對於上揭事實均坦承不諱，核與證人A 女於警詢、
    偵查中證述之情節相符，此外，A 女於99年1 月18日16時許
    為警所採尿液經送驗結果，呈甲基安非他命陽性反應，亦有
    臺北縣政府警察局中和第一分局毒品危害防制條例案犯罪嫌
    犯人姓名及代碼對照、台灣檢驗科技股份有限公司99年2 月
    3 日濫用藥物檢驗報告，及A 女之臺灣高等法院被告前案紀
    錄表附卷可憑各1 份在卷可憑，從而，本案事證已臻明確，
    被告犯行堪以認定，應予依法論科。
三、論罪科刑之依據:
(一)、查甲基安非他命係屬毒品危害防制條例第2 條第1 項第2 款
    所定之第二級毒品，且業經行政院衛生署公告禁止製造、調
    劑、輸入、輸出、販賣或陳列之毒害藥品，而認屬藥事法所
    規定之禁藥。而藥事法第83條第1 項係於93 年4月21日修正
    公布，並自同年月23日起施行，為毒品危害防制條例之後法
    ，且藥事法第83條第1 項之法定刑為7 年以下有期徒刑，得
    併科新臺幣500 萬元以下罰金，與毒品危害防制條例第8 條
    第2 項之法定刑為6 月以上，5 年以下有期徒刑，得併科新
    臺幣70萬元以下罰金相較後，以藥事法第83 條 第1 項之法
    定刑為重。又以毒品之範圍尚包括影響精神物質與其製品，
    而藥事之管理，亦非僅止於藥品之管理，毒品未必均係經公
    告列管之禁藥，禁藥亦非必均為毒品，毒品危害防制條例與
    藥事法二者，並無必然之特別法與普通法關係。是除有轉讓
    之第二級毒品達毒品危害防制條例第8 條第6項 之一定數量
    （按行政院於93年1 月7 日公布「轉讓持有毒品加重其刑之
    數量標準」，其第2 條第2 款規定轉讓、持有第二級毒品淨
    重10公克以上，應加重其刑至二分之一，嗣為配合毒品危害
    防制條例第11條條文於98年5 月20日修正，乃於98年11月20
    日更名為「轉讓毒品加重其刑之數量標準」，其第2 條第2
    款仍規定轉讓第二級毒品淨重10公克以上，加重其刑至二分
    之一），經依法加重後之法定刑較藥事法第83條第1 項之法
    定刑為重之情形外，因藥事法第83條第1 項為後法，且為重
    法，二者有法條競合關係，應優先適用藥事法處罰（此有最
    高法院97年度台非字第397 號、98年度臺上字第5362號、98
    年度臺上字第3490號判決、臺灣高等法院暨所屬法院94年法
    律座談會刑事類提案第8 號結論意旨可參）。
(二)、查被告轉讓予證人A 女之甲基安非他命數量既僅足供證人A
    女施用一次，衡情其數量應不致逾10公克，且卷內並無積極
    證據證明被告該次轉讓之甲基安非他命實際淨重為何，依罪
    疑唯輕原則，應從被告有利之認定，即認為該次轉讓之甲基
    安非他命淨重並未逾10公克，故核被告所為，係犯藥事法第
    83條第1 項之轉讓禁藥罪。又被告轉讓甲基安非他命高度行
    為既已適用藥事法加以處罰，則其持有甲基安非他命之低度
    行為，即不能再行割裂適用毒品危害防制條例之規定論處（
    最高法院82年度臺上字第4076號、第6613號判決意旨參照）
    。
(三)、被告前有如事實欄所載之論罪科刑執行情形，有臺灣高等法
    院被告前案紀錄表附卷可憑，其於受徒刑執行完畢後5 年內
    ，故意再犯本件有期徒刑以上之罪，為累犯，應依刑法第47
    條第1 項加重其刑。至修正後毒品危害防制條例第17條第2
    項雖規定：「犯第4 條至第9 條之罪，於偵查及審判中均自
    白者，減輕其刑」，然法律之適用有其一致性，除有特別規
    定外，不得割裂適用（最高法院99年度臺上字第15號判決意
    旨足供參酌），是雖被告就其所犯轉讓禁藥即第二級毒品甲
    基安非他命犯行，於偵、審中均自白，然該等行為業依藥事
    法第83條第1 項論罪科刑，自不得另依修正後毒品危害防制
    條例第17條第2 項之規定，減輕其刑，附此敘明。
(四)、爰審酌被告無視法令禁制而轉讓第二級毒品予證人A 女施用
    ，所為足以助長毒品氾濫並增加施用毒品之人口，戕害吸毒
    者之身心健康，犯罪所生之危害非輕，兼衡酌被告犯後尚能
    坦承犯行，態度良好，暨其犯罪之動機、目的、智識程度等
    一切情狀，量處如主文所示之刑，以資懲儆。
據上論斷，應依刑事訴訟法第273 條之1 第1 項、第299 條第1
項前段，藥事法第83條第1 項，刑法第11條、第47條第1 項，判
決如主文。
本案經檢察官黃致中到庭執行職務。
中    華    民    國    99    年    8     月    31    日
                  刑事第十四庭  法  官    陳昭筠
以上正本證明與原本無異
如不服本判決應於送達後10日內向本院提出上訴狀
                                書記官  黃文儀
中    華    民    國    99    年    8     月    31    日
附錄本案論罪科刑法條全文：
藥事法第83條
明知為偽藥或禁藥，而販賣、供應、調劑、運送、寄藏、牙保、
轉讓或意圖販賣而陳列者，處 7 年以下有期徒刑，得併科新臺
幣 5 百萬元以下罰金。
犯前項之罪，因而致人於死者，處 7 年以上有期徒刑，致重傷
者，處 3 年以上 12 年以下有期徒刑。
因過失犯第 1 項之罪者，處 2 年以下有期徒刑、拘役或科新臺
幣 30 萬元以下罰金。
第 1 項之未遂犯罰之。

司法院資訊處製作；財團法人民間司法改革基金會備份。
